【裁判字號】    97,上易,1131
【裁判日期】    970812
【裁判案由】    重利
【裁判全文】
臺灣高等法院臺中分院刑事判決        97年度上易字第1131號
上  訴  人  臺灣臺中地方法院檢察署檢察官
被      告  甲○○
上列上訴人因重利案件，不服臺灣臺中地方法院96年度訴字第38
07號中華民國97年4月28日第一審判決（起訴案號：臺灣臺中地
方法院檢察署95年度偵緝字第1907號、96年度偵字第7549號），
提起上訴，本院判決如下：
    主    文
上訴駁回。
    理  由
一、本案經本院審理結果，認原審判決理由核無不當，應予維持
    ，並引用第一審判決所載（如附件）。
二、上訴人即原審檢察官上訴意旨略謂；(一)本案被告甲○○ (下
    稱被告)雖辯稱：伊係因丙○○反對付他人背書之本票，始
    借款新台幣39萬元給丙○○云云。然被告就當日交付丙○○
    之39萬元來源，前後陳述不一，先是供稱：從銀行領10 餘
    萬元，加上身上的20餘萬元云云，嗣改稱：39萬元都是從家
    裡拿出來的云云；就借款時間亦反覆其詞，先是供稱：4月2
    2日接到借款電話，伊剛好在附近云云，嗣於偵查中改稱：4
    月17日就約好在山西路附近的一家髮廊云云，於審理中復稱
    ：4月17日就約好4月22日要借款。沒約地點，4月22日才約
    在山西路云云，顯故意隱瞞實情。(二)被告稱4月17日就告知
    丙○○要找人在本票背書擔保，伊始答應借款云云。既然被
    告以丙○○須交付他人背書擔保之本票為借款之前提條件，
    則被告應是極為重視該背書之真正。豈會已身處證人乙○○
    所在之髮廊外，卻不入內親眼見乙○○簽名？又其既然有乙○○之聯絡電話，何以未電話聯絡乙○○確認其有無在本票
    上簽名？被告先前既曾親見乙○○在租車契約上簽名，又留
    存該契約，則豈未核對其上乙○○簽名與本票之背書顯然不
    符？被告甲○○與丙○○並未熟識，亦無一定交情，且對丙○○之經濟狀況不佳之情，亦有所知，復如前所述始終未確
    認取得乙○○之背書擔保，豈有未約定任何利息，而逕行交
    付39萬元高額之借款給經濟狀況不佳之丙○○之理。足見被
    告借款予丙○○，與丙○○是否交付他人背書擔保之本票並
    無關係，而係與丙○○給付高額利息始相關連。故被告辯稱
    其因丙○○交付他人簽名擔保之同金額本票始借款予丙○○
    ，且未取息云云，顯不足採信。(三)告訴人丙○○因未經乙○○之同意，在本票上偽簽乙○○名義背書，犯有刑法第
    216條、第210條之行使偽造私文書罪嫌，經起訴。是其在同
    案偵查中辯稱：乙○○有在場見伊簽名云云，顯係為了脫免
    自己所涉上開刑責。故丙○○在偵查中此部份之供述雖不足
    採信，然與其向被告甲○○借款及給付重利並無絕對相關。
    自不能據此影響其在偵查中具結後所為有關向被告借款及給
    付重利等證詞之可信性。原審判決認：丙○○在偵查中所言
    既有不符常理之證詞，則其於偵查中所言之憑信性自極為低
    落，不足為被告甲○○不利之證明等語，即有違誤。爰依刑
    事訴訟法第344條第1項、第361條提起上訴，請將原判決撤
    銷，更為適當合法之判決云云。
三、按刑事訴訟法第161條第1項規定：檢察官就被告犯罪事實，
    應負舉證責任，並指出證明之方法。因此，檢察官對於起訴
    之犯罪事實，應負提出證據及說服之實質舉證責任。倘其所
    提出之證據，不足為被告有罪之積極證明，或其指出證明之
    方法，無從說服法院以形成被告有罪之心證，基於無罪推定
    之原則，自應為被告無罪判決之諭知 (最高法院92年台上字
    第128號判例參照)。再者，犯罪事實應依積極證據認定之，
    無證據不得推定其犯罪事實，刑事訴訟法第154條定有明文
    。事實審法院對於證據之取捨，固有自由判斷之權，但其認
    定犯罪事實，仍應依證據，不能僅因被告之抗辯虛偽，即遽
    為有罪之認定 (最高法院88年度台上字第4698號判決要旨參
    照)。按刑法第344條重利罪係以乘人急迫、輕率或無經驗，
    貸以金錢或其他物品，且取得與原本顯不相當之重利為其成
    立要件。故檢察官自須就被告係明知他人出於急迫、輕率或
    無經驗，而利用機會故為貸與，且其就原本利率、時期核算
    及參酌當地之經濟狀況，較之一般債務之利息，顯有特殊之
    超額等構成重利罪之要件事實，負舉證責任。
四、查本案經原審法院審理結果，認定並無證據足認被告確有如
    告訴人所述之重利犯行，已詳敘其調查、取捨證據之結果及
    憑以認定之心證理由，揆其敘述之理由，難認有何違反論理
    法則或經驗法則之情形。原審起訴檢察官未提出適合於證明
    犯罪事實之積極證據，並說明其證據方法與待證事實之關係
    ；原審對於卷內訴訟資料，復已逐一剖析，參互審酌，仍無
    從獲得有罪之心證，因而諭知無罪之判決，於法洵無違誤。
    是以檢察官上訴雖臚述被告辯解不可採信，但本案除告訴人
    之指訴外，並無其他任何補強證據可資佐證，且告訴人之指
    訴復存有明顯之破碇與瑕疵，自難憑採。
五、綜上所述，原審綜合卷內證據情況，認定被告被訴之重利犯
    行，尚屬不能證明，而諭知被告無罪之判決，核其理由並無
    違法不當，原審檢察官上訴以前開情詞為爭執，為無理由，
    應予駁回。
據上論結，應依刑事訴訟法第373條、第368條，判決如主文。
本案經檢察官丁○○到庭執行職務。
中    華    民    國    97    年    8     月    12    日
            刑事第三庭    審判長法  官  王  增  瑜
                                法  官  廖  柏  基
                                法  官  蔡  紹  良
上列正本證明與原本無異。
不得上訴。
                                書記官  許  麗  花
中    華    民    國    97    年    8     月    12    日


司法院資訊處製作；財團法人民間司法改革基金會備份。
